【裁判字號】    97,消債更,220
【裁判日期】    971223
【裁判案由】    更生事件
【裁判全文】
臺灣屏東地方法院民事裁定           97年度消債更字第220號
聲 請 人
即債務人    甲○○
代 理 人    邱揚勝律師
上列當事人因消費者債務清理事件，聲請更生，本院裁定如下：
    主  文
聲請駁回。
聲請費用由聲請人負擔。
    理  由
一、按債務人對於金融機構因消費借貸、自用住宅借款、信用卡
    或現金卡契約而負債務，在聲請更生或清算前，應提出債權
    人清冊，以書面向最大債權金融機構請求協商債務清償方案
    並表明共同協商之意旨，消費者債務清理條例第151 條第1
    項定有明文。次按債務人與金融機構協商成立者，不得聲請
    更生或清算，但因不可歸責於己之事由，致履行顯有重大困
    難者，不在此限；本條例施行前，債務人依金融主管機關協
    調成立之中華民國銀行公會會員辦理消費金融案件無擔保債
    務協商機制與金融機構成立之協商，準用前項之規定，同條
    例第151 條第5 項、第6 項分別定有明文。又按依債務人與
    金融機構協商成立者，除非因不可歸責於己之事由，致履行
    顯有重大困難，否則不得聲請更生或清算，債清條例第151
    條第5 項規定甚明。是債務清償方案成立後，固由債務人按
    其條件履行，惟需於其後發生情事變更，在清償期間收入或
    收益不如預期，致該方案履行困難甚或履行不能，因不可歸
    責於己，始能聲請更生或清算。此項規定旨在避免債務人任
    意毀諾已成立之協商，濫用更生或清算之裁判上債務清理程
    序，蓋以債務清償方案係經當事人行使程序選擇權所為之債
    務清理契約，債務人應受該成立之協議所拘束。債務人既已
    與金融機構協商成立，如認該協商方案履行有其他不適當情
    形，自仍應再循協商途徑謀求解決。又聲請更生或清算不合
    程式或不備其他要件者，法院應以裁定駁回之，但其情形可
    以補正者，法院應定期間先命補正，消費者債務清理條例第
    8 條亦有明定。
二、經查：本件債務人向本院聲請更生時，雖主張其就積欠國泰
    世華商業銀行、大眾銀行及萬泰商業銀行等債權人總計新台
    幣653,026 元債務，前已提出債權人清冊，並以書面向最大
    債權金融機構請求共同協商債務清償方案，嗣協商成立，每
    月應清償13,241元，然有不能清償債務情事，有更生聲請狀
    可稽。然查債務人於更生聲請狀內並自陳其所有之資產總值
    為4,226,010 元，而其資產包括坐落屏東縣新園鄉○○段80
    1 、802 、846 、847 、849 、850 、851 、907 、924 、
    932 地號、興龍段363 、364 、365 地號、鹽龍段226 、24
    4 地號等十五筆土地之共有權，及其單獨所有之門牌編號屏
    東縣新園鄉○○村○○路103 號房屋等情，有債務人所提財
    政部台灣省南區國稅局財產歸屬資料清單附在該更生事件卷
    宗可稽，且上述不動產均未經債務人設定抵押權以作為各銀
    行債權之擔保，及債務人目前積欠上述各債權人銀行之無擔
    保債務總計553,783 元等情，另有債務人所提財團法人金融
    聯合徵信中心當事人綜合信用報告書之記載附在更生事件卷
    宗為佐，因此，如以債務人之資產總值4,226,010 元減去其
    債務總額553,783 元，尚餘價值3,672,227 元之資產，足證
    債務人應尚無不能清償之情形。
三、綜上，聲請人所有之上述土地如能自行變賣，則所賣得之價
    金定能使全體債權人之債權均能完全獲償，不僅於債權人公
    平受償毫無妨礙，更足使債務人因此脫離債務之糾葛而獲經
    濟重建之機會，從而，本件聲請更生之要件顯然不備，且又
    無從補正，爰依消費者債務清理條例第11條第1 項、第8 條
    前段、第15條，民事訴訟法第78條、第95條規定，駁回其更
    生之聲請。
中    華    民    國    97    年    12    月    23    日
                            民事庭法官  王炳人
正本係照原本作成。
如不服本裁定應於送達後十日內向本院提出抗告狀，並繳納抗告
費新臺幣一千元。
中    華    民    國    97    年    12    月    25    日
                            書  記  官  鄭靜芳


司法院資訊處製作；財團法人民間司法改革基金會備份。
